臺灣臺南地方法院刑事附帶民事訴訟判決　94年度交簡附民字第15號
原　　　告　乙○○○
訴訟代理人　甲 ○ ○
被　　　告　丙 ○ ○
被　　　告　慶榮通運
　　　　　　有限公司　營利事業統一編號：00000000號
上　一　人
法定代理人　李 宗 憲
上列當事人間因過失傷害案件，經原告提起附帶民事訴訟請求侵
權行為損害賠償，本院於民國94年 5月19日言詞辯論終結，判決
如下：
    主      文
被告應連帶給付原告新臺幣壹拾捌萬元。
原告其餘之訴駁回。
訴訟費用由被告連帶負擔三十分之二十九，餘由原告負擔。
本判決第一項原告勝訴部分得假執行。但被告如於執行標的物拍
定、變賣前，以新臺幣壹拾捌萬元為原告預供擔保，得免為假執
行。
原告其餘假執行之聲請駁回。
　　事實及理由
一、程序方面：按訴狀送達後，原告不得將原訴變更或追加他訴
    ；但請求之基礎事實同一，擴張或減縮應受判決事項之聲明
    ，或不甚礙被告之防禦及訴訟之終結，且被告於訴之變更或
    追加無異議，而為本案之言詞辯論者，不在此限。民事訴訟
    法第255條第1項第1款、第2款、第7款、第2項定有明文。本
    件原告起訴時原訴之聲明第一項為：「被告應連帶給付原告
    新臺幣（下同）5,310,000元， 及自起訴狀繕本送達之翌日
    起至清償日止，按年息百分之五計算之利息。」（見本院卷
    第 2頁）其後撤回對於醫藥費、看護費、美容整型費用及工
    作損失、遲延利息以及本件其餘請求，而僅請求精神慰撫金
    部分，並有所減縮，訴之聲明因之合計減縮為：「被告應連
    帶給付原告186,034元。」（見本院卷第101頁）此係屬上開
    規定所列情形，揆諸前揭說明，自應予准許。
二、原告主張：被告丙○○係被告慶榮通運有限公司所雇用之司
    機，平時以載運鐵板為業，為從事駕駛業務之人。於民國93
    年8月4日凌晨0時10 分許，駕駛車號NT-469號營業用半聯結
    車，沿臺南縣鹽水鎮○○路自東往西方向行駛，途經與金和
    路311巷之交岔路口，並左轉進入311巷時，本應注意汽車行
    經無號誌之交岔路口時，轉彎車應暫停讓直行車先行，而依
    當時情形並非不能注意，竟疏於注意，轉彎車未讓直行車先
    行，而與適時沿金和路自西往東向直線行駛，應注意機車行
    駛時，駕駛人應注意車前狀況，並隨時採取必要之安全措施
    ，而依當時情形，並非不能注意，亦疏未注意之由原告所騎
    乘車號BV2-490號重型機車發生擦撞， 致原告受有頭部外傷
    合併頭皮撕裂傷、下顎開放性骨折、胸部挫傷等傷害。爰依
    民法第184條第1項、第2項、第188條第1項前段、第195條第
     1項等規定，依侵權行為之法律關係請求被告應連帶負損害
    賠償責任等語。並聲明：(一)被告應連帶給付原告186,034 元
    ；(二)願供擔保，請准宣告假執行。
三、被告則以：其對因過失不法侵害原告權利，而依法應連帶負
    損害賠償責任以及原告所請求之精神慰撫金部分並不爭執，
    惟抗辯原告因上開交通事故，已依據強制汽車責任保險相關
    規定，由保險公司獲得6,034元給付， 自應依法扣除等語資
    為抗辯。並聲明：(一)原告之訴及假執行之聲請均駁回；(二)如
    受不利判決，願供擔保請准免為假執行之宣告。
四、兩造不爭執事實：
  (一)被告丙○○為被告慶榮通運有限公司所雇用之司機，平時以
    載運鐵板為業，為從事駕駛業務之人。於民國93年8月4日凌
    晨0時10分許， 駕駛車號NT-469號營業用半聯結車，沿臺南
    縣鹽水鎮○○路自東往西方向行駛，途經與金和路 311巷之
    交岔路口，並左轉進入 311巷時，本應注意汽車行經無號誌
    之交岔路口時，轉彎車應暫停讓直行車先行，而依當時情形
    並非不能注意，竟疏於注意，轉彎車未讓直行車先行，而與
    適時沿金和路自西往東向直線行駛，應注意機車行駛時，駕
    駛人應注意車前狀況，並隨時採取必要之安全措施，而依當
    時情形，並非不能注意，亦疏未注意之由原告所騎乘車號BV
    2-490號重型機車發生擦撞， 致原告受有頭部外傷合併頭皮
    撕裂傷、下顎開放性骨折、胸部挫傷等傷害。
  (二)被告對於原告所提出之書證均不爭執，就原告業已取得之保
    險金6,034元、被告所應賠償精神慰撫金186,034元部分均不
    爭執，雙方對於與有過失部分之爭點亦請求拋棄。
五、得心證之理由：兩造就被告應依民法第184條第 1項、第2項
    、第188條第1項前段、第195條第1項之規定，對於原告應連
    帶負擔侵權行為之損害賠償責任以及精神慰撫金之額度，並
    不爭執，是本件所爭執者，乃是否應扣除原告因本件車禍所
    領得之保險金6,034元。 按基於同一原因事實受有損害並受
    有利益者，其請求之賠償金額，應扣除所受之利益，民法第
    216條之1定有明文。查原告因本件侵權行為發生後，業經富
    邦產物保險股份有限公司給付保險金6,034元， 有存摺影本
    一份可證（見本院卷第93頁），此乃原告因系爭侵權行為之
    發生所取得之利益，揆諸前開說明，自應予以扣除，是原告
    所請求精神慰撫金186,034元，自應扣除6,034元，合計為18
    0,000元。
六、綜上，原告本於侵權行為法律關係，請求被告連帶給付原告
    180,000元，尚無不合，應予准許； 超過此部分之請求為無
    理由，不能准許，應予駁回。又本件原告勝訴部分，兩造分
    別陳明願供擔保請准宣告假執行或免為假執行，然因本院所
    命給付之金額未逾50萬元，依民事訴訟法第389條第1項第 5
    款，應依職權宣告假執行，是原告勝訴部分，爰依職權宣告
    假執行，並酌定相當之擔保金額命被告預供擔保免為假執行
    ；至於原告敗訴部分，其假執行之聲請失所附麗，應予駁回
    。
七、結論：本件原告之訴為一部有理由，一部無理由，依民事訴
    訟法第79條、第85條第2項、第389條第1項第5款、第392條
    第2項、第3項，判決如主文。
中　　華　　民　　國　　94　　年　　5 　　月　　27　　日
　　　　　　　　　刑事第四庭    法　官　李東柏
以上正本證明與原本無異。
對於本判決如不服非對刑事判決上訴時不得上訴並應於送達後10
日內，向本院提出上訴狀。
　　　　　　　　　　　　　　　　書記官　簡湘雲
中　　華　　民　　國　　94　　年　　5 　　月　　27　　日
